臺灣高等法院臺南分院刑事判決
110年度上易字第661號
上  訴  人  
即  被  告  蔡喬勝


選任辯護人  陳澤嘉律師
            林子恒律師
            李鳳翔律師
上列上訴人即被告因過失傷害案件，不服臺灣雲林地方法院110
年度易字第181號中華民國110年10月21日第一審判決（起訴案號
：臺灣雲林地方檢察署110年度偵字第968號），提起上訴，本院
判決如下：
    主  文
原判決撤銷。
蔡喬勝犯過失傷害罪，處拘役肆拾伍日，如易科罰金，以新臺幣
壹仟元折算壹日。
    事  實
一、蔡喬勝與王江東因參與「○○即時上工計畫」，於民國109年1
    0月19日下午3時許，在雲林縣○○鄉「○○○海水浴場」一起清
    除廢棄木材。蔡喬勝本應注意於搬運、傳遞廢棄木材時，須
    審慎觀察周圍環境，確保位在其附近之他人不會遭到廢棄木
    材之撞擊，確認他人知悉其欲遞交廢棄木材，並已做好接收
    廢棄木材之準備後，方能將所搬運之廢棄木材遞出交給他人
    ，且傳遞廢棄木材之過程中，亦須全程注視他人，以精準控
    制廢棄木材不與他人人身碰撞，而依當時之情形，並無不能
    注意之情事，竟疏未注意及此，於搬運廢棄木材並將之遞出
    交給王江東之過程中，未先向王江東確認是否知悉其欲遞交
    廢棄木材，及是否做好接收廢棄木材之準備，即貿然將所搬
    運之廢棄木材遞交給王江東，且過程中亦未全程注視王江東
    ，致不慎撞擊王江東之頭部，造成王江東受有「頭部外傷合
    併腦震盪症狀」之傷害。
二、案經王江東訴由雲林縣警察局臺西分局報請臺灣雲林地方檢
    察署檢察官偵查起訴。　　
    理  由
一、按被告以外之人於審判外之陳述，雖不符刑事訴訟法第159
    條之1至第159條之4之規定，然經當事人於審判程序同意作
    為證據，法院審酌該言詞陳述或書面陳述作成時之情況，認
    為適當者，亦得為證據。又當事人、代理人或辯護人於法院
    調查證據時，知有第159條第1項不得為證據之情形，而未於
    言詞辯論終結前聲明異議者，視為有前項之同意，刑事訴訟
    法第159條之5定有明文。立法意旨在於傳聞證據未經當事人
    之反對詰問予以核實，原則上先予排除，惟若當事人已放棄
    反對詰問權，於審判程序中表明同意該等傳聞證據可作為證
    據，或於言詞辯論終結前未聲明異議，基於尊重當事人對傳
    聞證據之處分權，及證據資料愈豐富，愈有助於真實發見之
    理念，且強化言詞辯論主義，使訴訟程序得以順暢進行，上
    開傳聞證據亦均具有證據能力。查本案所引用之相關證據資
    料（詳後引證據），其中各項言詞或書面傳聞證據部分，縱
    無刑事訴訟法第159條之1至第159條之4或其他規定之傳聞證
    據例外情形，然業經本院審理時予以提示並告以要旨，且各
    經檢察官、被告蔡喬勝及辯護人表示意見，當事人已知上述
    證據乃屬傳聞證據，已明示同意作為本案之證據使用（本院
    卷第65-67、109-111頁），而本院審酌上開證據資料製作時
    之情況，無不當取供及證明力明顯過低之瑕疵，認以之作為
    證據應屬適當，揆諸前開規定，應認均有證據能力。
二、前開事實，業據被告於本院時坦承不諱（本院卷第108、115
    頁），核與證人即告訴人王江東於警詢、偵查及原審時（警
    卷第13-17頁、偵卷第26頁、原審卷第216-225頁）證述之情
    節大致相符，復經證人即在場之吳○均於警詢、偵查及原審
    時（警卷第3-5頁、偵卷第27頁、原審卷第98-113、289-291
    頁）證述屬實，且有告訴人之正義興診所診斷證明書1份（
    警卷第25頁）、現場照片4張及告訴人傷勢照片2張（警卷第
    27-31頁）、告訴人之中國醫藥大學北港附設醫院診斷證明
    書1份（偵卷第33頁）、中國醫藥大學北港附設醫院110年6
    月9日院醫病字第1100001834號函暨檢附之王江東之病歷資
    料1份（原審卷第181-189頁）附卷可稽。是被告之任意性自
    白與事實相符，堪以採信。
三、證人即組長簡○樺於原審時證稱：我們在搬運廢棄木材前沒
    有教育訓練，但有口頭指示要用接龍的方式搬運廢棄木材，
    慢慢做不要急，要注意安全。我當天也有搬運並傳遞廢棄木
    材給別人，在傳遞廢棄木材時，我會看著對方，確認對方有
    看到我要將木材傳給他，我才會將木材傳給對方，然後再搬
    下一塊木材等語（原審卷第129-130頁）。復證人即安排及
    管理「○○即時上工計畫」人員之周嘉雄於原審時證陳：我有
    跟參與安心上工的人員叮囑，安全最重要，廢棄木材的傳遞
    方式是要一個接一個，要用接龍式的方式傳遞，要確認對方
    能夠接到廢棄木材，才能夠再傳下一根等語（原審卷第301-
    302、304頁）。且證人即在場之吳○均於偵查時證稱：正常
    我們傳遞木頭，都要特別看著對方，要特別注意，沒注意會
    很危險等語（偵卷第27頁）。又被告於偵查及原審時亦供稱
    ：搬運木頭的過程中，這種危險舉動，本來就是應該確保周
    遭沒有別人，才能審慎傳遞或丟擲，如果我將東西交給他人
    ，會先確認對方已經知道我要將東西交給他，我才會將東西
    交給對方等語（偵卷第27頁、原審卷第352頁）。據上而論
    ，因廢棄木材粗細有間，質地堅硬，且具有相當之重量，若
    與人之身體碰撞，極易導致人體受有傷害之客觀結果，此情
    實為智識經驗正常之人所能認識，是搬運廢棄木材之人，本
    即應審慎觀察周圍環境，確保位在其附近之他人不會遭到廢
    棄木材之撞擊，如欲將所搬運之廢棄木材遞交給他人時，為
    防免廢棄木材撞擊他人人身成傷，當應先確認該他人知悉其
    將遞出廢棄木材，並已做好接收廢棄木材之準備後，方能遞
    出所搬運之廢棄木材給他人收受，且過程中，亦須全程目視
    該他人，以精確控制廢棄木材之傳遞，保障他人人身安全，
    不受其所搬運、遞交廢棄木材之撞擊而受傷等情，堪以認定
    。查被告於前揭時、地，將所搬運之廢棄木材轉移予告訴人
    時，自應盡前述之注意義務，以免廢棄木材撞擊告訴人人身
    成傷，且依當時情形，客觀上又無不能注意之情形，竟疏未
    注意，致告訴人轉身回頭時，遭廢棄木材撞擊頭部而受有傷
    害，是被告確有違反上開注意義務之過失甚明。而告訴人確
    因本件受有傷害，已如前述，是與被告之過失行為間並有相
    當因果關係。　　
四、綜上所述，本案事證明確，被告上開過失傷害之犯行，已堪
    認定，應依法論科。　　
五、核被告所為，係犯刑法第284條前段之過失傷害罪。
六、撤銷改判理由：
　㈠原審以被告上開過失傷害犯行，罪證明確，因予論罪科刑，
    固非無見。惟按量刑之輕重，應注意刑法第57條各款所定科
    刑時應審酌之一切情狀，以為科刑輕重之標準。查被告於原
    審時雖未坦承犯行，然其事後已於本院時就本案犯罪事實坦
    承不諱，表示認罪，頗具悔意，足認本件原審量刑時之裁量
    事項已有所變動。原審「未及審酌」上情，致量刑失之過重
    ，容有未洽。被告上訴意旨原否認犯罪，雖無理由，惟其事
    後已坦承認罪，而以原審未及審酌上情致量刑過重為由，指
    摘原判決不當，則非無理由，自應由本院將原判決予以撤銷
    改判，期臻適法。
　㈡爰審酌被告就本件事故應負全部過失責任，告訴人所受傷害
    ，雖有「合併腦震盪症狀」之傷勢（於案發7日後診出），
    然自109年10月26日起至同年12月25日間，共至門診2次，建
    議繼續追蹤治療，有中國醫藥大學北港附設醫院診斷證明書
    1份（偵卷第33頁）可按，是告訴人所受腦震盪傷勢尚屬輕
    度。考量被告之素行（參見臺灣高等法院被告前案紀錄表）
    ，警察退休，於退休前曾有數次義舉，有被告提出之新聞資
    料、臉書照片資料計3份（本院卷第119-123頁）可參，本件
    因損害賠償金額有落差，迄今未能達成民事和解，及被告事
    後已於本院時坦承認罪，頗具悔意。兼衡被告自陳為大學畢
    業之智識程度，離婚，有2名成年子女，已退休，月退俸約
    新臺幣4萬多元等一切情狀，量處被告拘役四十五日，並諭
    知易科罰金之折算標準。
　㈢被告前雖未曾因故意犯罪受有期徒刑以上刑之宣告，有臺灣
    高等法院被告前案紀錄表可考，惟考量被告未能與告訴人達
    成和解，亦未賠償告訴人損失，或取得告訴人之原諒，又被
    告雖於本院時坦承認罪，然於原審時否認犯行之犯後態度，
    且被告侵害告訴人身體法益，執行受諭知之刑罰，係維持法
    秩序所必要，難認有暫不執行之情。從而，本院審酌各項事
    由，認為被告並無「刑之宣告以暫不執行為適當」之情形，
    是辯護人主張：請求給予被告緩刑之宣告云云，尚屬無據。
據上論斷，應依刑事訴訟法第369條第1項前段、第364條、第299
 條第1項前段，刑法第284條前段、第41條第1項前段，刑法施行
法第1條之1第1項，判決如主文。
本案經檢察官林柏宇提起公訴，檢察官劉榮堂到庭執行職務。
中　　華　　民　　國　　111 　年　　3 　　月　　10　　日
                  刑事第三庭    審判長法　官  陳連發
                                      法　官  何秀燕
                                      法　官  洪榮家　　
以上正本證明與原本無異。
不得上訴。
　　　　　　　　　　　　　　　　　　　書記官  謝麗首
中　　華　　民　　國　　111 　年　　3 　　月　　10　　日
附錄本案論罪科刑法條全文
中華民國刑法第284條
因過失傷害人者，處1年以下有期徒刑、拘役或10萬元以下罰金
；致重傷者，處3年以下有期徒刑、拘役或30萬元以下罰金。